【裁判字號】    92,判,1019
【裁判日期】    920807
【裁判案由】    進口貨物核定稅則號別
【裁判全文】
最  高  行  政  法  院  判  決                  九十二年度判字第一○一九號
    上  訴  人  唯美國際開發有限公司
    代  表  人  甲○○
    被 上訴 人  財政部關稅總局
    代  表  人  乙○○
右當事人間因進口貨物核定稅則號別事件，上訴人對於中華民國九十一年五月十五日
臺北高等行政法院九十年度訴字第二九八二、三九○五、四七七三號判決，提起上訴
，本院判決如左：
    主  文
上訴駁回。
上訴審訴訟費用由上訴人負擔。
    理  由
本件上訴人起訴主張：上訴人於民國八十九年一月六日、八十九年三月九日、八十九
年八月四日自丹麥進口PARTS OF MEDICAL FURNITURE BRAND LINAK各乙批，報列進口
稅則號別第九四○二．九○．一二號，稅率百分之二．五。經被上訴人所屬基隆關稅
局認定屬於成套之  LINEAR ACTING SYSTEM，改列進口稅則號別第八五○一．三一．
一九號，按稅率百分之七．五課徵關稅。查上訴人進口之「電動升降機組」係為醫院
電動病床所使用，依照國際商品統一分類制度註解稅則號別第九四○二節註解（Ａ）
（７）具有機械裝置之病床，．．．及（Ｃ）零件，已清楚表示系爭進口「電動升降
機組」因其為具有機械裝置之病床之零件之功用，其歸屬於稅則分類九四○二應屬正
當，被上訴人錯歸為第八五○一之電動機類，自屬違誤等情，爰請判決將訴願決定及
原處分均撤銷。
被上訴人則以：本件進口貨品為電動驅動器，與進口稅則第九四○二節所列零件之貨
名不符，自無九四○二節零件之適用，且電動驅動器僅係升降傾斜裝置，而非第二十
類（雜項製品）第九十四章醫院機械病械病床之零件。又依據H.S.註解中文版第一一
九五頁之詮釋及世界關務組織對該項貨品之稅則分類，亦均歸列稅則號別第八五○一
．三一．一九號，被上訴人予以歸列第八五○一節，並無不合等語，作為抗辯。
原審斟酌全辯論意旨及調查證據之結果，從法律層面言之：按稅則解釋準則海關進口
稅則貨品之分類原則一規定：「．．．其分類之核定，應依照稅則號別所列之名稱及
有關類或章註為之．．．。」又進口貨品稅則分類，可參據國際商品統一分類制度註
解（以下簡稱H.S.註解），為稅則解釋準則附則一所明定。海關進口稅則第八五○一
節為「電動機及發電機（發電機組除外）」，其下第八五○一．三一．一九號為「其
他直流電動機，輸出超過三七．五瓦，但未超過七五○瓦」，第二欄稅率七．五％；
稅則第九四○二節為「內科、外科、牙科或獸醫用家具．．．」，其下第九四○二．
九○．一二號為「其他內科、外科、牙科或獸醫用家具之零件」，稅率二．五％（未
列第二欄稅率），本件爭執即在於系爭進口之三批貨物應歸入其中那一類。上訴人主
張「來貨為醫療用品之零件」，被上訴人則指「來貨外觀上無法判定為整體醫療用品
之一部，而且數個進口物品剛好可以組成一個完整之直流電動機具」。在H.S.註解（
中文版），針對第十六類之「機械及機械用具；電器設備；及其零件；錄音機及聲音
重放機，電視影像、聲音記錄機及重放機，上述各物之零件及附件」等眾多商品之分
類時，特別在「總則」項下（II）零件（類註２）中（參閱該註解第一○二九頁第十
八行以下），特別明定：「上述規定（即類註２第一段所指「大體而言，凡零件可識
別係專供或主要供特定機器或用具之用者．．．與此等機械或用具一同歸入相同之節
．．．」之規定內容）不適用於零件其本身已構成歸入本類之某一節者（第八四八五
及八五四八節除外）；此等零件即使係專作另一特定機器之零件之用者，亦歸屬於其
本身應歸屬之節。尤以下列為然：．．．(8)第八五○一節之電氣馬達．．．。」另外
H.S.註解（中文版）第一一九五頁對稅則第八五○一節之詮釋：「馬達即使裝有滑輪
、齒輪、齒輪箱者仍列入本節」（即應歸列進口稅則號別第八五○一．三一．一九號
）。再從事實層面言之：上訴人進口之三批貨物均屬同一種類之貨品，且其構件不外
是(1)馬達加裝齒輪之電動驅動器(2)控制設備(3)轉接器。按系爭貨物之第(1)部分既係以
馬達作為動力，以齒輪轉換成線性動作，螺桿作為升降傾斜，則被上訴人稱之為電動
驅動器，並無不妥。而控制設備與轉接器道，又與前述馬達加裝齒輪之電動驅動器組
合成套，依上述H.S.註解（中文版）第一一九五頁對稅則第八五○一節之詮釋，亦應
與電動驅動器一同歸列為稅則第八五○一．三一．一九號項下。另系爭貨物本身既然
已構成一組完整的電動驅動器，而從實物表現在外之客觀情況來觀察，並非是任何一
種其他物品之零件，因此無所謂「．．．表面上可以歸列於兩個以上之稅則號別」之
情形存在，當然也無海關進口稅則解釋準則三規定之適用。上訴人雖堅稱：「系爭來
貨為針對醫療病床的應用研發出符合醫療安全的特殊需求，不能視之為馬達」；「系
爭來貨電動升降機組確為醫院病床用零件，應符合稅則第九四○二節之稅號」云云。
惟查：固然上訴人於準備程序中曾表示：「所進口之精密馬達雖也可運用在桌椅的升
降、手術台等設備上，只不過稱來貨在設計之初，即是為了醫療使用，所以設計之安
全係數要求很高，因此價格較貴，用在其他領域不經濟，至於用在航空器時，則因安
全因素無不可能使用塑膠材質」等語。不過，在原審相同案型之另案中（即原審九十
年度訴字第二八九三號判決）被上訴人曾檢送與本件相同來貨型錄送我國駐比利時代
表處函詢ＷＣＯ（世界關務組織）對稅則分類意見結果，而我國駐比利時代表處於八
十八年十一月二十九日以（八八）比利（）字第四一三號函復答稱：「說明：一．
．．二本產品單項進口，非專屬醫療床用，且包含Actuator、Control Box、Handset
，應歸列850110 電動輸出未超過37.5W者為宜。三另用於航空器引擎者亦然。．．．
。」由以上之答覆足知，系爭進口貨物之實物在外觀功能上，無法客觀歸類為醫療領
域用品之零件。上訴人上開陳述僅屬使用者主觀之期待，而非實物客觀呈現之單一用
途。至於上訴人所稱：「來貨之電動驅動器，不止僅有馬達齒輪而已，還有升降裝置
，由此可知其不屬電動駁驅動器」云云，但是以上之升降裝置甚短，如不與其他杆桿
連結，根本不具其他用途，而且正因為如此，所以其無法歸入其他任何一個商品領域
內之零件中，其道理也在此。以上之法律意見也反映在H.S.註解中文版第一一九五頁
之詮釋中（即「馬達即使裝有滑輪、齒輪、齒輪箱或可撓軸以操作手工具者仍列入本
節」），所以上訴人提出之國外原廠型錄及報單申報貨品名稱，也不足以支持其在來
貨分類上所持法律見解之正確性。至於上訴人所言：「（使用者主觀期待）零件稅率
高於成品稅率」，係屬稅率結構問題，核與稅則分類無涉。其餘各項爭點亦均未能針
對實物本身在外觀特質立論，僅在上開海關進口稅則之文字用語從事浮面爭執，根本
未涉及全案之真正焦點，因此與本件勝負判斷無關，爰不再逐一指駁。本件原處分以
系爭貨物可組合成套，應歸列稅則第八五○一．三一．一九號，無原申報稅則第九四
○二．九○．一二號「其他內科、外科、牙科或獸醫用家具之零件」之適用，將之改
列進口稅則第八五○一．三一．一九號，按稅率百分之七．五課徵關稅，核無違誤，
訴願決定予以駁回，亦無不合，因將上訴人之訴駁回，經核於法並無違背。
上訴意旨略謂：系爭貨物既具有升降裝置，何以仍歸入電動驅動器？且該貨物除馬達
外，另有升降裝置，何以仍適用馬達之稅則？原判決未備理由述明；又依海關進口稅
則解釋準則準則三（甲）「稅則號別所列具有特殊性者，較僅具一般性者為優先適用
」，觀之海關對汽車電動窗之稅則，明確載明電動窗零件組之結構為MOTOR（馬達）
十LIFTER（升降裝置），幾乎可稱與系爭貨物相當，而其稅則分類，因其使用之特殊
性，主管機關將其歸類於汽車零件之類別，無非即以前述解釋準則之規定定其稅則分
類，何以本件同樣馬達加裝升降裝置之結構，卻忽略其功能特質及特殊性。是依上述
稅則分類原理可知，系爭電動升降機組係馬達加裝升降零件後，用於醫院電動病床，
依H.S.註釋則分歸第八四二六節「多功能機器」與第九四○二節「內外科醫用家具之
零件」，再依海關進口稅則解釋準則之規定，於歸列於兩個以上之稅則號別時，其分
類應以有特殊性者較僅具一般性者為優先適用，或擇其稅則號別位列最後者為準之規
則，則應其分類別歸九四○二節，始符規定云云。經查，原判決以系爭貨物之升降裝
置甚短，如不與其他杆桿連結，根本不具其他用途，無法歸入其他任何一個商品領域
內之零件中，此有H.S.註解中文版第一一九五頁之詮釋可資參照。又在H.S.註解中文
版，針對第十六類之商品分類時，特別在總則項下（II）零件（類註２）中明定：「
上述規定不適用於零件其本身已構成歸入本類之某一節者（第八四八五及八五四八節
除外）；此等零件即使係專作另一特定機器之零件之用者，亦歸屬於其本身應歸屬之
節。尤以下列為然：．．．(8)第八五○一節之電氣馬達」；另H.S.註解中文版第一一
九五頁之詮釋及世界關務組織對系爭貨物之稅則分類，於均歸列稅則號別第八五○一
．三一．一九號，詳如前述。又查海關進口稅則貨品之分類，係依稅則號別所列之名
稱及有關類或章註為之，上訴人所提英文貨名：JETTA POWER WINDOW KIDS ，其關鍵
用語：+JETTA + POWER + WINDOW ，中文貨名：汽車電動窗，核與系爭貨物第一、二
、三項為電氣馬達驅動器、第四、五項為控制設備操作器、第六項為轉接器可組合成
套之情形不同，自無從比擬參照。上訴論旨，仍執陳詞，就原審認定事實及適用法律
之職權行使，任意指摘原判決有不備理由及不適用法規之違誤，求予廢棄，難認有理
由，應予駁回。
據上論結，本件上訴為無理由，爰依行政訴訟法第二百五十五條第一項、第九十八條
第三項前段、第一百零四條、民事訴訟法第八十五條第一項前段，判決如主文。
中    華    民    國    九十二      年      八        月      七        日
                    最 高 行 政 法 院  第 四 庭
                                審 判 長 法  官      廖  政  雄
                                         法  官      趙  永  康
                                         法  官      林  清  祥
                                         法  官      鍾  耀  光
                                         法  官      姜  仁  脩
右  正  本  證  明  與  原  本  無  異
                                         法院書記官  蘇  金  全
中    華    民    國    九十二      年      八        月      八        日


司法院資訊處製作；財團法人民間司法改革基金會備份。
